臺灣高等法院臺中分院刑事判決　　　　94年度上訴字第1626號
上　訴　人　臺灣彰化地方法院檢察署檢察官
被　　　告　甲○○
上列上訴人因被告偽造文書案件，不服臺灣彰化地方法院94年度
簡上字第69號中華民國94年6月3日第一審判決（聲請簡易判決處
刑案號：臺灣彰化地方法院檢察署93年度偵字第6578號，移送併
辦案號：臺灣彰化地方法院檢察署93年度偵字第8528號、94年度
偵字第1286號、第1287號、第1288號、第2361號、第2585號、第
3043號）提起上訴，本院判決如下：
    主 　　 文
原判決撤銷，發回臺灣彰化地方法院。
    理 　　 由
一、公訴意旨略以：被告甲○○係勢均利得有限公司（下稱勢均
    得利公司）業務員，為從事外籍勞工仲介業務之人員。明知
    向行政院勞工委員會（下稱勞委會）申請聘僱家庭外籍監護
    工，受監護人應經合格醫院（即公辦公營之公立醫院、經衛
    生署評鑑合格之區域級以上之醫院）之醫師開具診斷證明書
    ，經評鑑符合標準，始具有聘僱之資格。竟基於行使偽造私
    文書之犯意，於民國 91年1月間，明知雇主呂幸諭因其婆婆
    謝顏來有（聲請簡易判決處刑書誤載為謝顏來自）年事已高
    並患有宿疾而需人照料，亦明知謝顏來有可能無法符合申請
    家庭外籍監護工的標準，且呂幸諭本人亦未親自前往財團法
    人私立中國醫藥學院附設醫院（下稱中國醫藥醫院）受檢，
    竟以新台幣（下同）三至五千元之代價，委請具犯意聯絡之
    鄧文凱（鄧文凱涉案部分檢察官另行通緝中），於不詳時間
    、地點，先偽造中國醫藥醫院大印、院長林正介、診治醫師
    賴世偉之印章，進而將上開印章蓋於所偽造病患為謝顏來有
    之「雇主申請聘僱家庭外籍監護工專用診斷證明書」及其所
    附之「巴氏量表」上，並於診斷證明書上記載：『缺血性心
    臟病、糖尿病、骨質疏鬆，病人因多處關節退化行動不便、
    日常生活需他人照顧。』等語，用以表示謝顏來有符合聘請
    外籍監護工之受監護人資格。嗣於91年2月4日，被告即持上
    開偽造之診斷證明書、巴氏量表等文件，向勞委會遞件申請
    聘僱家庭外籍監護工，而加以行使，足生損害於勞委會對家
    庭外籍監護工管理、中國醫藥醫院對開具診斷證明書之正確
    性、信譽性及林正介、賴世偉。經勞委會向中國醫藥醫院醫
    院查詢後，始獲悉上情，因認被告涉犯刑法第216條、第210
    條之行使偽造私文書及第214 條使公務員登載不實罪嫌云云
    。
二、原判決略以：被告曾因偽造文書案件，自91年11月間係勢均
    利得公司業務員，為從事外籍勞工仲介業務之人員。明知向
    勞委會申請聘僱家庭外籍監護工，受監護人應經合格醫院（
    即公辦公營之公立醫院、經衛生署評鑑合格之區域級以上之
    醫院）之醫師開具診斷證明書，經評鑑符合標準始具有聘僱
    之資格。竟基於行使偽造私文書之犯意，於91年11月間，明
    知雇主巫王快因其婆婆巫張月英年事已高並患有宿疾而需人
    照料，亦明知巫張月英可能無法符合申請家庭外籍監護工的
    標準，且巫張月英本人亦未親自前往財團法人彰化基督教醫
    院（下稱彰化基督教醫院）受檢，竟以三至五千元之代價，
    委請具犯意聯絡之鄧文凱（鄧文凱涉案部分另案偵辦），於
    不詳時間、地點，先偽造彰化基督教醫院大印、院長黃昭聲
    、主任醫師楊郁、主治醫師張家築之印章，進而將上開印章
    蓋於所偽造病患為巫張月英之「雇主申請聘僱家庭外籍監護
    工專用診斷證明書」及其所附之「巴氏量表」上，並於診斷
    證明書上記載：『動脈硬化心臟病、高血壓、糖尿病、骨質
    疏鬆，病人因上述疾病目前無法自行料理生活起居，需長期
    他人養護，宜繼續門診追蹤治療。』等語，用以表示巫張月
    英符合聘請外籍監護工之受監護人資格。嗣於91年11月27日
    ，被告即持上開偽造之診斷證明書、巴氏量表等文件，向勞
    委會遞件申請聘僱家庭外籍監護工，而加以行使，足生損害
    於勞委會對家庭外籍監護工管理、彰化基督教醫院對開具診
    斷證明書之正確性及黃昭聲、楊郁、張家築等人。經勞委會
    向彰化基督教醫院查詢後，始獲悉上情，因認被告涉犯刑法
    第216條、第210條之行使偽造文書罪，而經臺灣士林地方法
    院檢察署以92年度偵字第11053 號為緩起訴處分，並令被告
    應於期間內履行向指定之公益團體犯罪被害人保護協會士林
    分會支付六萬元。緩起訴期間為一年確定，緩起訴期間自93
    年2月10日至94年2月9 日止，而其緩起訴期間業已期滿並履
    行緩起訴處分命令規定事項，而未經撤銷等情，有被告所檢
    附其於 93年3月31日向財團法人犯罪被害人保護協會臺灣士
    林辦事處支付六萬元之匯款單影本一紙可證，復有臺灣彰化
    地方法院檢察署刑案資料查註紀錄表、臺灣高等法院被告全
    國前案紀錄表各一份附卷可按。被告所涉本案行使偽造私文
    書犯行，經核與前揭臺灣士林地方法院檢察署檢察官以92年
    度偵字第11053 號所為緩起訴處分之案件，應屬時間緊接，
    犯罪構成要件又復相同，顯係基於概括犯意反覆為之，為連
    續犯，應有裁判上一罪關係，屬同一案件。基於一事不再理
    原則，對同一被告之一個犯罪事實（實質上一罪或裁判上一
    罪，均有其適用），祇有一個刑罰權，不容重複追訴，使被
    告罹於雙重追訴之危險。是被告所涉本案犯行既與前案犯行
    ，有連續犯之裁判上一罪關係，而前案犯行，既經緩起訴期
    滿未經撤銷，而竟違背刑事訴訟法第260 條之規定再行起訴
    ，即屬刑事訴訟法第303條第4款緩起訴期滿未經撤銷而違背
    第260條之規定再行起訴之情形。從而，本案公訴人於93年1
    0月11日就同一案件 （屬裁判上一罪關係之「連續犯」），
    違背刑事訴訟法第260 條之規定，再向本院提起公訴，依前
    開說明，本案應為不受理之判決，因而撤銷該院北斗簡易庭
    之第一審有罪判決而逕依第一審通常程序為不受理判決之諭
    知，並認臺灣彰化地方法院檢察署檢察官移請該院併案審理
    部分（臺灣彰化地方法院檢察署93年度偵字第8528號、94年
    度偵字第1286號、第1287號、第1288號、第2361號、第2585
    號、第3043號），與本案無連續犯之裁判上一罪關係，無從
    併案審理，退回檢察官另行偵辦，固非無見。
三、惟查：按刑事訴訟法第260 條雖規定，不起訴處分已確定或
 　 緩起訴處分期滿未經撤銷者，非有該條第1、2款情形之一，
    不得對於同一案件再行起訴。然該法所稱之「同一案件」，
    係指「事實上之同一案件」，不包括連續犯、牽連犯之法律
    上同一案件。蓋檢察官之不起訴處分或緩起訴處分，並無審
    判不可分原則之適用，從而已經不起訴處分或緩起訴處分之
    部分，即與其他未經不起訴處分或緩起訴處分之部分，不生
    全部或一部之問題，其他部分經偵查結果，如認為應提起公
    訴者，自得提起公訴，不受刑事訴訟法第260 條規定之限制
    。是被告認緩起訴處分與不起訴處分不同，有關不起訴處分
    所為同一案件，固僅屬事實上同一案件，惟緩起訴處分後，
    尚屬不確定狀態，並未確定無罪，且因尚附條件要求被告履
    行某些義務，以示懲罰及悔過，與不起訴處分完全不同，應
    無同樣之對待，是刑事訴訟法第260 條規定所規定同一案件
    ，於緩起訴之情形，仍係指裁判上一罪云云，自不足採。查
    本案被告雖曾於91年11月間，因偽造彰化基督教醫院大印、
    院長黃昭聲、主任醫師楊郁、主治醫師張家築之印章，進而
    將上開印章蓋於所偽造病患為巫張月英之「雇主申請聘僱家
    庭外籍監護工專用診斷證明書」及其所附之「巴氏量表」，
    嗣於91年11月27日，被告即持偽造之診斷證明書、巴氏量表
    等文件，向勞委會遞件申請聘僱家庭外籍監護工，而加以行
    使，該行為經台灣士林地方法院檢察署以92年度偵字第1105
    3號為緩起訴處分，緩起訴期間為1年，緩起訴期間自93年 2
    月10日至94年2月9日止，緩起訴期間已期滿，並履行緩起訴
    處分命令規定事項，而未經撤銷，緩起訴於94年2月9日期滿
    而確定。有被告所檢附其於 93年3月31日向財團法人犯罪被
    害人保護協會臺灣士林辦事處支付六萬元之匯款單影本 1紙
    附卷可稽（見原審斗簡字卷第21頁），復有臺灣彰化地方法
    院檢察署刑案資料查註紀錄表、臺灣高等法院被告全國前案
    紀錄表各一份附卷可按。惟本案檢察官聲請簡易判決處刑係
    對被告另於 91年1月間，偽造中國醫藥醫院大印、院長林正
    介、診治醫師賴世偉之印章，進而將該等印章蓋於所偽造病
    患為謝顏來有之「雇主申請聘僱家庭外籍監護工專用診斷證
    明書」及其所附之「巴氏量表」，嗣於91年2月4日，被告即
    持偽造之診斷證明書、巴氏量表等文件，向勞委會遞件申請
    聘僱家庭外籍監護工，而加以行使。因本案與上開台灣士林
    地方法院檢察署緩起訴處分之行為係連續犯之裁判上一罪關
    係，並非事實上之同一案件，揆諸上開說明，自非前案之緩
    起訴效力所及，故本案自無重複起訴之情形。原審認為本案
    既與前案有連續犯之裁判上一罪關係，而前案既經緩起訴期
    滿未經撤銷，而竟違背刑事訴訟法第260 條之規定再行起訴
    ，即屬刑事訴訟法第303條第4款緩起訴期滿未經撤銷而違背
    第260 條之規定再行起訴之情形，逕為不受理判決，自有違
    誤。檢察官執此上訴指摘原判決有所違誤，為有理由，自應
    將原判決撤銷。因原審尚未就本案為實體判決，為顧及被告
    審級之利益，爰發回原審法院另為適法之裁判。本案既經撤
    銷發回，而上開併案審理部分因未經原審審理，亦一併發回
    。
據上論結，應依刑事訴訟法第369條第1項但書，判決如主文。
本案經檢察官乙○○到庭執行職務。
中　　華　　民　　國　　94　　年　　10　　月　　12　　日
              刑事第八庭  審判長法　官　羅　得　村
                                法　官　劉　榮　服
                                法　官　巫　政　松
上列正本證明與原本無異。
如不服本判決應於收受送達後十日內向本院提出上訴書狀，其未
敘述上訴之理由者並得於提起上訴後十日內向本院補提理由書（
均須按他造當事人之人數附繕本）。
                                書記官　陳　妙　瑋
中　　華　　民　　國　　94　　年　　10　　月　　13　　日
                                                      Ｒ
